---
title: "Proyecto final módulo 3"
author: "Equipo - 17"
output: html_document
---

# Integrantes:

+ Erick Muñiz Morales. Rol: Administrador
+ Hendrix Roberto Olvera Barbecho. Rol: Colaborador 1
+ Francisco Eduardo Díaz Barrios. Rol: Colaborador 2

```{r}
library(DBI)
library(dbplyr)
library(RSQLite)
library(visdat)
conn <- DBI::dbConnect(RSQLite::SQLite(), "baseball.db")
```

3. Instrucciones Colaborador 1: Desde su máquina crear chunks de código R en el archivo "proyecto_final.Rmd" (que obtuvo del Administrador) que muestre el número de tablas y sus nombres de la base de datos "baseball"; además, crear un objeto en R, un por cada tabla de la base de datos. Hacer commit y push del código al repositorio del administrador y hacer un pull request.

```{r}
dbListTables(conn)
```

```{r}
bateo <- dbGetQuery(conn, "SELECT * FROM bateo") 
escuelas <- dbGetQuery(conn, "SELECT * FROM escuelas")
escuelasJugadores <- dbGetQuery(conn, "SELECT * FROM escuelasJugadores")
field <- dbGetQuery(conn, "SELECT * FROM field")
nombres <- dbGetQuery(conn, "SELECT * FROM nombres")
pitcheo <- dbGetQuery(conn, "SELECT * FROM pitcheo")
salarios <- dbGetQuery(conn, "SELECT * FROM salarios")
salonFama <- dbGetQuery(conn, "SELECT * FROM salonFama")
``` 

4. Instrucciones Colaborador 2: 

Desde su máquina crear chunks de código R en el archivo "proyecto_final.Rmd" (que obtuvo del Administrador) que use las funciones vis_dat() y vis_miss() de la librería {visdat} para analizar los tipos de datos y datos faltantes de cada una de las tablas generadas por el Colaborador 1. Debe corregir la línea author: "Equipo - n" con el número correcto de equipo y agregar los nombres completos de los integrantes en la sección de # Integrantes. Hacer commit y push del código al repositorio del administrador y hacer un pull request.


```{r}
escuelas %>% vis_dat()
escuelasJugadores %>% vis_dat()
nombres %>% vis_dat()
salarios %>% vis_dat()
```


```{r}
bateo %>%  dplyr::slice_head( n = 10000 ) %>% vis_dat()
bateo %>%  dplyr::slice_tail(n = 10000) %>% vis_dat()
bateo %>%  dplyr::slice_max(G, n = 10000) %>% vis_dat( )
bateo %>%  dplyr::slice_min(G, n = 10000) %>% vis_dat()
bateo %>%  dplyr::slice_sample(n = 10000) %>% vis_dat()
```
```{r}
field %>%  dplyr::slice_head( n = 10000 ) %>% vis_dat()
field %>%  dplyr::slice_tail(n = 10000) %>% vis_dat()
field %>%  dplyr::slice_max(G, n = 10000) %>% vis_dat( )
field %>%  dplyr::slice_min(G, n = 10000) %>% vis_dat()
field %>%  dplyr::slice_sample(n = 10000) %>% vis_dat()
```

```{r}
pitcheo %>%  dplyr::slice_head( n = 10000 ) %>% vis_dat()
pitcheo %>%  dplyr::slice_tail(n = 10000) %>% vis_dat()
pitcheo %>%  dplyr::slice_max(G, n = 10000) %>% vis_dat( )
pitcheo %>%  dplyr::slice_min(G, n = 10000) %>% vis_dat()
pitcheo %>%  dplyr::slice_sample(n = 10000) %>% vis_dat()
```

```{r}
escuelas %>% vis_miss()
escuelasJugadores %>% vis_miss()
nombres %>% vis_miss()
salarios %>% vis_miss()
```


```{r}
bateo %>%  dplyr::slice_head( n = 10000 ) %>% vis_miss()
bateo %>%  dplyr::slice_tail(n = 10000) %>% vis_miss()
bateo %>%  dplyr::slice_max(G, n = 10000) %>% vis_miss( )
bateo %>%  dplyr::slice_min(G, n = 10000) %>% vis_miss()
bateo %>%  dplyr::slice_sample(n = 10000) %>% vis_miss()
```
```{r}
field %>%  dplyr::slice_head( n = 10000 ) %>% vis_miss()
field %>%  dplyr::slice_tail(n = 10000) %>% vis_miss()
field %>%  dplyr::slice_max(G, n = 10000) %>% vis_miss( )
field %>%  dplyr::slice_min(G, n = 10000) %>% vis_miss()
field %>%  dplyr::slice_sample(n = 10000) %>% vis_miss()
```

```{r}
pitcheo %>%  dplyr::slice_head( n = 10000 ) %>% vis_miss()
pitcheo %>%  dplyr::slice_tail(n = 10000) %>% vis_miss()
pitcheo %>%  dplyr::slice_max(G, n = 10000) %>% vis_miss( )
pitcheo %>%  dplyr::slice_min(G, n = 10000) %>% vis_miss()
pitcheo %>%  dplyr::slice_sample(n = 10000) %>% vis_miss()
```




