---
title: "Proyecto final módulo 3"
author: "Equipo - 17"
output: html_document
---

# Integrantes:

+ Erick Muñiz Morales. Rol: Administrador
+ Hendrix Roberto Olvera Barbecho. Rol: Colaborador 1
+ Francisco Eduardo Díaz Barrios. Rol: Colaborador 2

```{r}
library(DBI)
library(dplyr)
library(ggplot2)
library(RSQLite)
library(visdat)
library(skimr)
library(dm)
library(DiagrammeR)
library(cluster)
library(factoextra)
conn <- DBI::dbConnect(RSQLite::SQLite(), "baseball.db")
```
# Primer parte

3. Instrucciones Colaborador 1: Desde su máquina crear chunks de código R en el archivo "proyecto_final.Rmd" (que obtuvo del Administrador) que muestre el número de tablas y sus nombres de la base de datos "baseball"; además, crear un objeto en R, un por cada tabla de la base de datos. Hacer commit y push del código al repositorio del administrador y hacer un pull request.

```{r}
dbListTables(conn)
```

```{r}
bateo <- dbGetQuery(conn, "SELECT * FROM bateo") 
escuelas <- dbGetQuery(conn, "SELECT * FROM escuelas")
escuelasJugadores <- dbGetQuery(conn, "SELECT * FROM escuelasJugadores")
field <- dbGetQuery(conn, "SELECT * FROM field")
nombres <- dbGetQuery(conn, "SELECT * FROM nombres")
pitcheo <- dbGetQuery(conn, "SELECT * FROM pitcheo")
salarios <- dbGetQuery(conn, "SELECT * FROM salarios")
salonFama <- dbGetQuery(conn, "SELECT * FROM salonFama")
``` 

4. Instrucciones Colaborador 2: 

Desde su máquina crear chunks de código R en el archivo "proyecto_final.Rmd" (que obtuvo del Administrador) que use las funciones vis_dat() y vis_miss() de la librería {visdat} para analizar los tipos de datos y datos faltantes de cada una de las tablas generadas por el Colaborador 1. Debe corregir la línea author: "Equipo - n" con el número correcto de equipo y agregar los nombres completos de los integrantes en la sección de # Integrantes. Hacer commit y push del código al repositorio del administrador y hacer un pull request.


```{r}
escuelas %>% vis_dat()
escuelasJugadores %>% vis_dat()
nombres %>% vis_dat()
salarios %>% vis_dat()
salonFama %>% vis_dat()
```


```{r}
bateo %>%  dplyr::slice_head( n = 10000 ) %>% vis_dat()
bateo %>%  dplyr::slice_tail(n = 10000) %>% vis_dat()
bateo %>%  dplyr::slice_max(G, n = 10000) %>% vis_dat( )
bateo %>%  dplyr::slice_min(G, n = 10000) %>% vis_dat()
bateo %>%  dplyr::slice_sample(n = 10000) %>% vis_dat()
```
```{r}
field %>%  dplyr::slice_head( n = 10000 ) %>% vis_dat()
field %>%  dplyr::slice_tail(n = 10000) %>% vis_dat()
field %>%  dplyr::slice_max(G, n = 10000) %>% vis_dat( )
field %>%  dplyr::slice_min(G, n = 10000) %>% vis_dat()
field %>%  dplyr::slice_sample(n = 10000) %>% vis_dat()
```


```{r}
pitcheo %>%  dplyr::slice_head( n = 10000 ) %>% vis_dat()
pitcheo %>%  dplyr::slice_tail(n = 10000) %>% vis_dat()
pitcheo %>%  dplyr::slice_max(G, n = 10000) %>% vis_dat( )
pitcheo %>%  dplyr::slice_min(G, n = 10000) %>% vis_dat()
pitcheo %>%  dplyr::slice_sample(n = 10000) %>% vis_dat()
```

```{r}
escuelas %>% vis_miss()
escuelasJugadores %>% vis_miss()
nombres %>% vis_miss()
salarios %>% vis_miss()
salonFama %>% vis_miss()
```


```{r}
bateo %>%  dplyr::slice_head( n = 10000 ) %>% vis_miss()
bateo %>%  dplyr::slice_tail(n = 10000) %>% vis_miss()
bateo %>%  dplyr::slice_max(G, n = 10000) %>% vis_miss( )
bateo %>%  dplyr::slice_min(G, n = 10000) %>% vis_miss()
bateo %>%  dplyr::slice_sample(n = 10000) %>% vis_miss()
```
```{r}
field %>%  dplyr::slice_head( n = 10000 ) %>% vis_miss()
field %>%  dplyr::slice_tail(n = 10000) %>% vis_miss()
field %>%  dplyr::slice_max(G, n = 10000) %>% vis_miss( )
field %>%  dplyr::slice_min(G, n = 10000) %>% vis_miss()
field %>%  dplyr::slice_sample(n = 10000) %>% vis_miss()
```

```{r}
pitcheo %>%  dplyr::slice_head( n = 10000 ) %>% vis_miss()
pitcheo %>%  dplyr::slice_tail(n = 10000) %>% vis_miss()
pitcheo %>%  dplyr::slice_max(G, n = 10000) %>% vis_miss( )
pitcheo %>%  dplyr::slice_min(G, n = 10000) %>% vis_miss()
pitcheo %>%  dplyr::slice_sample(n = 10000) %>% vis_miss()
```

5. Administrador del equipo. Desde su máquina crear chunks de código R en el archivo "proyecto_final.Rmd" (que obtuvo del Administrador) que use funciones de la librería {skimr} para obtener un resumen del tipo de variables, resumen de variables numéricas y resumen de variables categóricas para cada uno de los datasets que creo el Colaborador 1. Adicionalmente, hacer un diagrama de cómo se relacionan todas las tablas de la base de datos. Hacer commit y push del código al repositorio del administrador y revisar los pull requests de los colaboradores 1 y 2.

Hagamos primero los resumenes del tipo de variables para cada uno de los datasets que generó el colaborador 1. 

```{r}
bateo %>% skim()
bateo %>%
  skim() %>%
  yank("numeric")
bateo %>%
  skim() %>%
  yank("character")
```

```{r}
escuelas %>% skim()
escuelas %>%
  skim() %>%
  yank("numeric")
escuelas %>%
  skim() %>%
  yank("character")
```

```{r}
escuelasJugadores %>% skim()
escuelasJugadores %>%
  skim() %>%
  yank("numeric")
escuelasJugadores %>%
  skim() %>%
  yank("character")
```

```{r}
field %>% skim()
field %>%
  skim() %>%
  yank("numeric")
field %>%
  skim() %>%
  yank("character")
```

```{r}
nombres %>% skim()
nombres %>%
  skim() %>%
  yank("numeric")
nombres %>%
  skim() %>%
  yank("character")
```

```{r}
pitcheo %>% skim()
pitcheo %>%
  skim() %>%
  yank("numeric")
pitcheo %>%
  skim() %>%
  yank("character")
```

```{r}
salarios %>% skim()
salarios %>%
  skim() %>%
  yank("numeric")
salarios %>%
  skim() %>%
  yank("character")
```

```{r}
salonFama %>% skim()
salonFama %>%
  skim() %>%
  yank("numeric")
salonFama %>%
  skim() %>%
  yank("character")
```

Ahora, generamos un diagrama entidad relación. 

```{r}
tables <- dbListTables(conn)
tbls <- setNames(lapply(tables, function(tbl) tbl(conn, tbl)), tables)

dm_obj <- dm(
  !!!tbls  
)

dm_obj <- dm_obj |> 
  #Llaves primarias
  dm_add_pk(nombres, playerID) |>
  dm_add_pk(bateo, playerID) |>
  dm_add_pk(escuelasJugadores, playerID) |>
  dm_add_pk(field, playerID) |>
  dm_add_pk(salarios, playerID) |>
  dm_add_pk(pitcheo, playerID) |>
  dm_add_pk(salonFama, playerID) |>
  dm_add_pk(escuelas, schoolID) |>
  # Relacionando llaves
  dm_add_fk(nombres, playerID, bateo) |>
  dm_add_fk(nombres, playerID, escuelasJugadores) |>
  dm_add_fk(nombres, playerID, salarios) |>
  dm_add_fk(nombres, playerID, pitcheo) |>
  dm_add_fk(nombres, playerID, field) |>
  dm_add_fk(nombres, playerID, salonFama)
  

dm_draw(dm_obj)
```

Como podemos ver del código anterior, el modelo de entidad relación nos permite relacionar pares de tablas a través de los valores referenciados en sus columnas. Para ello, se tienen las llaves primarias y llaves foráneas para conectar las tablar en un oreden correcto y definir un esquema de la DB y poner autoegenerar el diagrama de entidad relacion. 

Para el caso de baseball.db, tenemos que agregar las relaciones a mano. En lo particular, podemos notar que toda la información se relaciona a partir de la llave primaria `playerID`.  

### Comentarios Colaborador 2: 

#### Subconjunto 1: bateo

El subconjunto cuenta con variables categoricas completas donde se resalta el playerID que identifica al jugador (y esta relacionado con la mayoría de las tablas), se observa que hay 149 diferentes equipos y 7 ligas. Por su parte en las variables numéricas, hay datos faltantes y siendo más significativo (mayor al 30%) en las columnas SH (hits de sacrificio) y GIDP (ponchado en un doble play) además se debe notar que los jugadores son un intervalo de caso 150 años.


#### Subconjunto 2: escuelas

El subconjunto solamente cuenta con variables del tipo cat-egoricas y son las 1208 posibles escuelas de las que provienen los jugadores, donde se destaca que hay jugadores que provienen de escuelas de 11 observaciones que estan catalogados en nuestros datos como países diferentes. Esta tabla esta relacionada con algunas de las otras por la columna school ID.

#### Subconjunto 3: escuelasJugadores 

Este subconjunto de datos que solmente cuenta con variables categoricas y además no tiene datos faltantes. Relaciona a los jugadores (player ID) (a los que asistieron) con las escuela a la que asistieron y el año en el que asistieron. Guarda relacion la cantidad de escuelas que se encuentran con el subconjunto "escuelas" puesto que es un número menor.

#### Subconjunto 4: field

Cuenta con variables categoricas con datos referentes al año que el jugador estuvo con un cierto equipo. En las variables numéricas se debe notar que se tienen variables (PB, WP, SB, CS y ZR) con datos que solo pueden ser utiles si se estudia un cierto grupo de jugadores (los catchers) querepresentan a menos del 1% de los datos de esta tabla. 

#### Subconjunto 5: nombres

Este subconjunto cuenta con datos personales de los jugadores (más allá de lo extrictamente relacionado con el baseball), contiene variables númericas y categóricas y en esta tabla las mayoría de datos faltantes se relaciona con su fecha o lugar de muerte. Se puede resaltar que de más de 21 mil jugadores solo se tienen 2680 diferentes nombres, 10576 apeliidos y 13977 apodos. 


#### Subconjunto 6: pitcheo

Contiene variables categoricas y numéricas, las variables numéricas que contiene la mayor cantidad de datos faltantes es la misma que en la tabla de bateo, además es notable la variable IBB. Y el también el año promedio de yearID de jugador es mayor para esta tabla. 

#### Subconjunto 7: salarios

Este subconjunto no tiene datos faltantes y contiene variables categoricas y numéricas donde se relaciona cada jugador con el año y cuanto cobro durante ese año y con que equipo respectivamente. Estos datos son más recientes y de un periodo más corto respecto al total de los datos, abarcando de  1985-2016, además hay una brecha salarial marcada por los años, siendo el salario más alto de 33 millones.


#### Subconjunto 8: salonFama

Este subconjunto contiene variables categoricas sin perdida de datos, donde se relaciona a cada jugador si fue o no inducido al salón de la fama y el tipo de votación, por su parte en las variables númericas se obtiene datos de los votos necesarios para ser inducido.


#Segunda parte

Deberá realizar un EDA detallado que incluya tablas y gráficas que al menos respondan las siguientes preguntas:

1 - ¿Cuál es la duración promedio de la carrera de un jugador de béisbol profesional según su posición?

Suponiendo que la tabla `nombres` contiene a los jugadores y `field` contiene 
las posiciones según la llave `playerID`, hacemos una intersección de estas dos tablas. 

Dado que son varias posiciones, colocamos las posiciones con más duración
primero. 

```{r}
dbGetQuery(conn, "SELECT DISTINCT n.playerID, f.POS, n.debut, n.finalGame  FROM field AS f LEFT JOIN nombres as n on n.playerID = f.playerID") |>
  dplyr::mutate(tiempo_jugado = lubridate::ymd(finalGame) - lubridate::ymd(debut)) |>
  dplyr::group_by(POS) |>
  dplyr::summarise(dias = mean(tiempo_jugado,na.rm = TRUE) ) |>
  dplyr::arrange(desc(dias))
``` 

2 - ¿Cómo se comparan los promedios de bateo entre jugadores que asistieron a la universidad y los que no?


Dado que la tabla `escuelas` no tiene indica si es universidad, vamos a suponer que 
aquellos jugadores que no aparecen en `escuelasjugadores` significa que no asistieron
a la universidad. 

Definimos el promedio de bateo por jugador es H / AB (hits entre el número de 
oportunidades de bateo). 

```{r}
dbGetQuery(conn, 
   "SELECT DISTINCT a.playerID, (CASE WHEN schoolID IS NOT NULL THEN 1 ELSE 0 END) si_estudio , a.AB, a.H FROM bateo AS a LEFT JOIN escuelasjugadores AS b ON a.playerID = b.playerID") |>
  dplyr::group_by(si_estudio) |>
  dplyr::summarise(promedio_bateo = sum(H) / sum(AB),) |>
  head()
```

```{r}
dbGetQuery(conn, 
   "SELECT DISTINCT a.playerID, (CASE WHEN schoolID IS NOT NULL THEN 1 ELSE 0 END) si_estudio , a.AB, a.H FROM bateo AS a LEFT JOIN escuelasjugadores AS b ON a.playerID = b.playerID") |>
  dplyr::group_by(playerID) |>
  dplyr::summarise(promedio_bateo = sum(H) / sum(AB), 
                   si_estudio = si_estudio) |>
  ggplot2::ggplot(aes(x = promedio_bateo , fill = factor(si_estudio)) ) +
  ggplot2::geom_density()
```

Dado que las gráficas y la media entre los jugadores según su escolaridad, no hay 
una diferencia significativa. 


3 - ¿Los jugadores con carreras más largas tienden a tener salarios más altos?

Por practicidad, dado que los jugadores cambiaban de salario por año, vamos a 
ponderar su salario con la media. 



```{r}
numero_completo <- function(x) format(x, big.mark = ",", scientific = FALSE)
dbGetQuery(conn, "SELECT DISTINCT n.playerID, s.salary , n.debut, n.finalGame  
           FROM field AS f LEFT JOIN nombres as n on n.playerID = f.playerID
           LEFT JOIN salarios as s ON n.playerID =  s.playerID WHERE f.yearID = s.yearID") |>
  dplyr::mutate(carrera = lubridate::ymd(finalGame) - lubridate::ymd(debut)) |>
  dplyr::group_by(playerID) |>
  dplyr::summarise(salario_promedio = mean(salary), 
                   carrera = mean(carrera)) |>
  ggplot2::ggplot(aes(x = carrera , y = salario_promedio) ) +
  ggplot2::scale_y_continuous(labels = numero_completo, transform = "log10") + 
  labs(y = "Salario en USD", x = "Tiempo de carrea en días") +
  ggplot2::geom_point() + 
  ggplot2::geom_smooth(method = "lm") 
  
```

Si bien conforme pasen los años existe un incremento salarial, también se puede notar que 
la variabilidad aumenta. Así que en general, los jugadores con carreas más largas obtienen 
más ingresos. 

4 - ¿Existe una diferencia significativa en el rendimiento entre jugadores de diferentes conferencias universitarias?

Basado en nuestra definición de rendimiento y que las diferentes conferencias universitarias se puede interpretar como las posiciones, gneramos el siguiente gráifco para obtener una respuesta. 
```{r}
dbGetQuery(conn, 
   "SELECT playerID, H numerador, AB denominador, 'Bateo' Posicion FROM bateo 
   UNION ALL
   SELECT playerID, W numerador, W+L denominador, 'Pitcheo' Posicion FROM pitcheo
   UNION ALL
   SELECT playerID, PO + A numerador, PO + A + ifnull(E,0) denominador, 'Fildeo' Posicion FROM field") |>
  dplyr::group_by(Posicion) %>% 
  dplyr::summarise(rendimiento = sum(numerador) / sum(denominador)) %>% 
  ggplot() +
  geom_bar(aes(y = Posicion, x = rendimiento), stat = "identity", fill="#9BCD9B")
```

Por el gráfico anterior, tenemos una diferencia significativa.

5. ¿Cómo se relaciona la altura y el peso del jugador con su rendimiento en bateo?

```{r}
dbGetQuery(conn, "SELECT b.playerID, ifnull(b.H,0) H, ifnull(b.AB,0) AB, n.weight, n.height FROM bateo AS b LEFT JOIN nombres as n on n.playerID = b.playerID") %>% 
  dplyr::group_by(playerID) %>% 
  dplyr::summarise(rendimiento = sum(H)/sum(AB),
                   peso = mean(weight),
                   altura = mean(height)) %>% 
  ggplot2::ggplot(aes(x = peso , y = rendimiento) ) +
  ggplot2::scale_x_continuous(labels = numero_completo, transform = "log10") +
  ggplot2::ggtitle("Relacion rendimiento con el peso") + 
  ggplot2::geom_point()
```

```{r}
dbGetQuery(conn, "SELECT b.playerID, ifnull(b.H,0) H, ifnull(b.AB,0) AB, n.weight, n.height FROM bateo AS b LEFT JOIN nombres as n on n.playerID = b.playerID") %>% 
  dplyr::group_by(playerID) %>% 
  dplyr::summarise(rendimiento = sum(H)/sum(AB),
                   peso = mean(weight),
                   altura = mean(height)) %>%
  ggplot2::ggplot(aes(x = altura , y = rendimiento) ) +
  ggplot2::ggtitle("Relacion del rendimiento por la altura") +
  ggplot2::labs(x = "Altura en inch", y = "Rendimiento") +
    ggplot2::ggtitle("Relacion rendimiento con la altura") +
  ggplot2::geom_point()
```

De ambos gráficos, obtenemos que no encontramos una relación significativa entre 
el peso o la altura contra el rendimiento. Es decir, qye hay otas variables que 
definen el rendimiento.

6. ¿Existe alguna tendencia de los salarios en la MLB en los últimos 50 años?

El salario más antiguo registrado data de 1985, por lo tanto solo se puede hacer el seguimiento de los últimos 31 años.

```{r}
dbGetQuery(conn, 
           "SELECT yearID, salary salario
           FROM salarios") %>% 
  dplyr::group_by(yearID) %>% 
  dplyr::summarise(sueldo = mean(salario)) %>% 
  ggplot(aes(x = yearID, y = sueldo)) +
  geom_line() +
  geom_smooth(method = 'lm')
```
Así que existe una tendencia positva de creimiento en el salario de los jugadores
en los últimos 50 años.

7. ¿Existen disparidades salariales entre jugadores con diferentes antecedentes educativos?

Por practicidad, solo consideremos a lo jugadores que tienen o no tienen 
educación universitaria. 

```{r}
dbGetQuery(conn, 
           "SELECT playerID, 
           CASE WHEN playerID IN (SELECT DISTINCT playerID FROM escuelasJugadores
           WHERE schoolID IS NOT NULL) THEN 1 
           ELSE 0 END estudios,
           SUM(salary) salario
           FROM salarios
           GROUP BY 1,2
           ORDER BY 1") %>% 
  dplyr::group_by(estudios) %>% 
  dplyr::summarise(salario_promedio = mean(salario))
```
Por lo anterior, tenemos que sí existen disparidades en los salarios basados 
en los antecedentes educativos de los jugadores. 


8. ¿La asistencia a la universidad influye en el salario del primer año de un jugador?

```{r}
dbGetQuery(conn, 
           "SELECT B.playerID, A.salary salario, A.yearID,
           CASE WHEN B.playerID IN (SELECT DISTINCT playerID FROM escuelasJugadores) THEN 1 
           ELSE 0 END estudios
           FROM salarios A
           RIGHT JOIN (SELECT playerID, MIN(yearID) year_min
           FROM salarios GROUP BY 1) B
           ON A.playerID = B.playerID AND A.yearID = B.year_min
           ORDER BY B.playerID") %>% 
  dplyr::group_by(estudios) %>% 
  dplyr::summarise(promedio_salario_primer_anio = mean(salario),
                   saldo = sum(salario),
                   max = max(salario),
                   min = min(salario))
```

```{r}
salarios1 <- 
  dbGetQuery(conn, 
           "SELECT playerID, salary, yearID,
           CASE WHEN playerID IN (SELECT DISTINCT playerID FROM escuelasJugadores
           WHERE schoolID IS NOT NULL) THEN 1 
           ELSE 0 END estudios
           FROM salarios") %>% 
  dplyr::mutate(year_debut = yearID)

nombres %>% dplyr::mutate(year_debut = lubridate::year(lubridate::ymd(debut))) %>% 
  select(year_debut, playerID) %>% 
  dplyr::left_join(salarios1, by = 'playerID') %>% 
  filter(year_debut.x == year_debut.y) %>% 
  select(yearID, playerID, salary, estudios) %>% 
  group_by(estudios) %>% 
  dplyr::summarise(avg = mean(salary),
                   saldo = sum(salary),
                   max = max(salary),
                   min = min(salary))
```

Con base en los tabuladores anteriore, tenemos que la asistencia en la universidad
influye en el salario del primer año del jugador. 

9. ¿Hay alguna relación entre las estadísticas de rendimiento (promedio de bateo, home runs) y el salario?

Como nota de la investigación de la simbología y signigicado de las columnas, si tu AB (número de bateos) es 0, significa que nunca se bateó. 


```{r}
dbGetQuery(conn, 
           "SELECT B.playerID, SUM(B.H) H, SUM(B.AB) AB,
           SUM(B.HR) HR, SUM(ifnull(S.salary,0)) salario
           FROM bateo B
           LEFT JOIN salarios S
           ON B.playerID = S.playerID AND B.yearID = S.yearID
           GROUP BY 1") %>%
  dplyr::mutate(promedio_bateo = H/AB,
                promedio_hr = HR/AB) %>% 
  dplyr::filter(AB != 0) %>% 
  dplyr::summarise(cor_bateo = cor(salario,promedio_bateo),
                   cor_homerun = cor(salario,promedio_hr))
  
```

Basándos en la correlación de, respecto a la relación de salario con el promedio de bateo no tenemos una corrlación fuerte
(pues apenas es del 0.04). Por el otro lado, el salario y el núnero de home runs si tienen una correlación más 
significativa. 

10. ¿Los lanzadores ganan salarios significativamente diferentes a los bateadores?

Los lanzadores ganan 2.5 millones de dolares menos (en promedio) que los bateadores.

```{r}
dbGetQuery(conn, 
           "WITH BASE AS (SELECT playerID, 
           CASE WHEN playerID IN (SELECT playerID FROM bateo
           WHERE AB != 0) 
           THEN 1 ELSE 0 END BAT,
           CASE WHEN playerID IN (SELECT playerID FROM field
           WHERE POS = 'P')
           THEN 1 ELSE 0 END GUANTE, SUM(salary) salario 
           FROM salarios
           GROUP BY 1,2,3)
           SELECT playerID, CASE WHEN BAT = 1 THEN 'B' 
           ELSE 'L' END POS, salario
           FROM (SELECT playerID,
           CASE WHEN GUANTE = 1 THEN 0 ELSE BAT END BAT,
           GUANTE, salario
           FROM BASE)") %>% 
  dplyr::group_by(POS) %>% 
  dplyr::summarise(avg = mean(salario),
                   saldo = sum(salario),
                   max = max(salario),
                   min = min(salario))
```

11. ¿Qué factores contribuyen a la inducción al Salón de la Fama?

Conideremos factores simples para como el tiempo de carrera, el rendimiento de bateo y
el pitcheo.

```{r}
# Los verdaderos jugadores que entraron al salon de la fama. 
salon_fama_jugadores <- salonFama %>%
  filter(category == "Player")

# Rendimiento de bateo
bateo_foo <- bateo |>
  group_by(playerID) |>
  summarise(
    bateo_calculo = sum(HR, na.rm = TRUE),
  )

# años activos
tiempo_carrera <- nombres %>%
  mutate(
    dias_carrera = lubridate::ymd(finalGame) - lubridate::ymd(debut)
  )


# Rendimiento de pitcheo
pitcheo_foo <- pitcheo %>%
  group_by(playerID) %>%
  summarise(
    pitcheo_calculo = sum(W, na.rm = TRUE)
  )



general_table_fama <- salon_fama_jugadores %>%
  left_join(bateo_foo, by = "playerID") %>%
  left_join(tiempo_carrera, by = "playerID") %>%
  left_join(pitcheo_foo, by = "playerID")

```
Generamos algunos gráficos interesantes. 

```{r}

general_table_fama |> 
  ggplot(aes(color = inducted)) +
  ggplot2::geom_density(aes(x=dias_carrera)) +
  ggplot2::ggtitle("Densidad del tiempo de carrera con base en los jugadores \n inducidos al salón de la fama")

```
De lo notado de esta gráfica, podemos ver que el tiempo de carrera de los jugadores que 
son inducidos al salón de la fama, es mayor en media y que tiene una distribución diferenciada 
de los que no.

```{r}
general_table_fama |> 
  ggplot(aes(color = inducted)) +
  ggplot2::geom_density(aes(x=bateo_calculo)) +
  ggplot2::ggtitle("Densidad del bateo con base en los jugadores \n inducidos al salón de la fama")
```

Del calculo de numero de bateo, no tenemos una diferencia concluyente. 

```{r}
general_table_fama |> 
  ggplot(aes(color = inducted)) +
  ggplot2::geom_density(aes(x=pitcheo_calculo)) +
  ggplot2::ggtitle("Densidad del bateo con base en los jugadores \n inducidos al salón de la fama")
```

Del calculo de numero de picheo, tenemos una diferencia en distribuciones donde la media es mayor para los jugadores 
inducidos. Esto quiere decir que el pitcheo puede influye un poco en la decision de entrar al salón de la fama.

12. ¿Existe una diferencia significativa en las tasas de entrada al Salón de la Fama entre lanzadores y bateadores?

```{r}
dbGetQuery(conn, 
           "WITH BASE AS (SELECT playerID, 
           CASE WHEN playerID IN (SELECT DISTINCT playerID FROM bateo
           WHERE AB != 0) 
           THEN 1 ELSE 0 END BAT,
           CASE WHEN playerID IN (SELECT DISTINCT playerID FROM field
           WHERE POS = 'P')
           THEN 1 ELSE 0 END GUANTE, SUM(salary) salario 
           FROM salarios
           GROUP BY 1,2,3)
           SELECT playerID, CASE WHEN BAT = 1 THEN 'B' 
           ELSE 'L' END POS, salario,
           CASE WHEN playerID IN (SELECT DISTINCT playerID FROM salonFama
           WHERE inducted = 'Y') THEN 1 ELSE 0 END SF
           FROM (SELECT playerID,
           CASE WHEN GUANTE = 1 THEN 0 ELSE BAT END BAT,
           GUANTE, salario
           FROM BASE)") %>% 
  dplyr::group_by(POS) %>% 
  dplyr::summarise(tasa_entrada_salon_de_fama = sum(SF)/n())
```
Sí, existe una diferencia, puesto que encontramos una tasa más alta cuando son bateadores. 

13. ¿El número de homeruns aumenta las probabilidades de ingresar al Salón de la Fama?

```{r}
dbGetQuery(conn, 
           "SELECT playerID, SUM(HR) HR,
           CASE WHEN playerID IN 
           (SELECT DISTINCT playerID 
           FROM salonFama
           WHERE inducted = 'Y')
           THEN 1 ELSE 0 END SF
           FROM bateo
           GROUP BY 1,3") %>% 
  dplyr::summarise(COR_HRXSF = cor(HR,SF))
```

Dado que calculamos la correlación del número de home runs con la tasa de entrada y este valor fue positivo, 
tenemos que sí aumenta la posibilidad de entrar al salón de la fama.


14. ¿Los jugadores de ciertas décadas tienen más probabilidades de ser incluidos al Salón de la Fama?


```{r}
sf1 <- 
  dbGetQuery(conn, 
           "SELECT *
           FROM salonFama
           WHERE inducted = 'Y'
           AND category = 'Player'") 

tabla_decada_numero_salon_fama <- nombres %>% dplyr::mutate(year_debut = lubridate::year(lubridate::ymd(debut)),
                          decada = year_debut - year_debut %%10) %>% 
  select(year_debut, decada, playerID) %>% 
  dplyr::left_join(sf1, by = 'playerID') %>% 
  filter(!is.na(inducted) & !is.na(year_debut)) %>% 
  select(year_debut, decada, playerID) %>%
  group_by(decada) %>% 
  dplyr::summarise(n = n()) %>% 
  arrange(desc(n))

tabla_decada_numero_salon_fama |> head()

tabla_decada_numero_salon_fama |> 
  ggplot2::ggplot(aes(x = decada)) +
  ggplot2::geom_point(aes(y = n)) +
  ggplot2::ggtitle("Numero de jugadores inducidos por decada") +
  ggplot2::labs(x = "Década", y = "Cantidad")
```
Aparentemente, la tabla nos indica que en la década de 1920, hubo una mayor cantidad
de jugadores que fueron inducidos al salón de la fama. Para evitar una confusión 
con el análisis, debemos comparar con la cantidad de jugadores que hubo por década. 

```{r}

sf <- 
  dbGetQuery(conn, 
           "SELECT *
           FROM salonFama
           WHERE category = 'Player'") 


tabla_decada_numero_salon_fama_general<- nombres %>% dplyr::mutate(year_debut = lubridate::year(lubridate::ymd(debut)),
                          decada = year_debut - year_debut %%10) %>% 
  select(year_debut, decada, playerID) %>% 
  dplyr::left_join(sf, by = 'playerID') %>% 
  filter(!is.na(inducted) & !is.na(year_debut)) %>% 
  select(year_debut, decada, playerID) %>%
  group_by(decada) %>% 
  dplyr::summarise(n = n()) %>% 
  arrange(desc(n))

general_table_fama_by_decade <- tabla_decada_numero_salon_fama_general %>%
  left_join(tabla_decada_numero_salon_fama, by = "decada") 


general_table_fama_by_decade |>
  mutate(proporcion = n.x / n.y) |> 
  ggplot2::ggplot(aes(x = decada)) +
  ggplot2::geom_point(aes(y = proporcion)) +
  ggplot2::ggtitle("Porcentaje jugadores inducidos por decada") +
  ggplot2::labs(x = "Década", y = "Porcentaje")

```

Con esta nueva gráfica, tenemos que en general, los primeras décadas de 1900, había un alza
en porcentaje para ingresar a gente al salín de la fama.

15. ¿Qué se puede decir del tiempo en el que un jugador empieza su carrera hasta que se vuelve miembro del Salón de la Fama?

Los jugadores entran en el salon (mayormente) de la fama cuando tienen 25 años en el deporte, teniendo otros topes despues de 40 años. Sin embargo, también es común que despues de 20 años de retiro se tome en cuenta para ingresar alguien al salon.


```{r}
nombres %>% dplyr::mutate(year_debut = lubridate::year(lubridate::ymd(debut)),
                          year_FG = lubridate::year(lubridate::ymd(finalGame))) %>% 
  select(year_debut, year_FG, playerID) %>% 
  dplyr::left_join(sf1, by = 'playerID') %>% 
  filter(!is.na(inducted) & !is.na(year_debut)) %>% 
  select(year_debut, yearID, year_FG, playerID) %>% 
  dplyr::mutate(year_actives = year_FG - year_debut,
                year_retirement = yearID - year_FG) %>% 
  dplyr::summarise(year_actives_avg = mean(year_actives),
                   year_retirement_avg = mean(year_retirement))
```

```{r}
datos <- nombres %>% dplyr::mutate(year_debut = lubridate::year(lubridate::ymd(debut)),
                          year_FG = lubridate::year(lubridate::ymd(finalGame))) %>% 
  select(year_debut, year_FG, playerID) %>% 
  dplyr::left_join(sf1, by = 'playerID') %>% 
  filter(!is.na(inducted) & !is.na(year_debut)) %>%
  mutate(year_salon = yearID - year_debut) %>% 
  select(year_salon, playerID)
```


```{r}
ggplot(datos, aes(x = year_salon)) +
  geom_histogram(binwidth = 5, fill = "purple", color = "black")  +
  geom_density(aes(y = ..count.. * 5), color = "red", size = 1) +
  scale_x_continuous(
    breaks = seq(0, 100, by = 5),          
    minor_breaks = seq(0, 100, by = 1),    
    limits = c(0, 100),                    
    expand = expansion(mult = c(0, 0.02))  ) +
labs(title = "Distribución del tiempo desde el debut hasta el ingreso al Salón de la Fama",
       x = "Años desde el debut",
       y = "Frecuencia") +
  theme_minimal()
```


16. ¿Cómo se relaciona el rendimiento en su primera temporada con la duración de su carrera?

Dividimos el rendimiento por el tipo de jugador, es decir, bateador, pitcher y jardinero, ya que es muy subjetivo medir el rendimiento de estos puestos y no se pueden calificar por igual. Las correlaciones de su tiempo de carrera y su rendimiento nos indican que no hay relación considerable entre las variables.

```{r}
nombres %>% dplyr::mutate(year_debut = lubridate::year(lubridate::ymd(debut)),
                          year_FG = lubridate::year(lubridate::ymd(finalGame))) %>%
  dplyr::left_join(bateo, by = 'playerID') %>% 
  dplyr::filter(yearID == year_debut & AB != 0) %>% 
  dplyr::mutate(rendimiento =  H / AB,
                carrera = year_FG -year_debut) %>% 
  dplyr::select(year_debut, playerID, rendimiento, carrera) %>% 
  dplyr::summarise(cor(rendimiento,carrera))
```

```{r}
nombres %>% dplyr::mutate(year_debut = lubridate::year(lubridate::ymd(debut)),
                          year_FG = lubridate::year(lubridate::ymd(finalGame))) %>%
  dplyr::left_join(pitcheo, by = 'playerID') %>% 
  dplyr::filter(yearID == year_debut & W+L != 0) %>% 
  dplyr::mutate(rendimiento =  W / (W+L),
                carrera = year_FG -year_debut) %>% 
  dplyr::select(year_debut, playerID, rendimiento, carrera) %>% 
  dplyr::summarise(cor(rendimiento,carrera))
```

```{r}
nombres %>% dplyr::mutate(year_debut = lubridate::year(lubridate::ymd(debut)),
                          year_FG = lubridate::year(lubridate::ymd(finalGame))) %>%
  dplyr::left_join(field, by = 'playerID') %>% 
  dplyr::filter(yearID == year_debut & PO+A+E != 0) %>% 
  dplyr::mutate(rendimiento =  (PO+A) / (PO+A+E),
                carrera = year_FG -year_debut) %>% 
  dplyr::select(year_debut, playerID, rendimiento, carrera) %>% 
  dplyr::summarise(cor(rendimiento,carrera))
```


17. ¿Las estadísticas de fielding se relacionan con la duración total de la carrera?

Para ver que las estadísticas de la tabla `field` se relacionen con al duración total de la 
carrera de un jugador, podemos obtener, de mínimo, las correalaciones entre las variables. 

```{r}
tabla_carreras_playerID <- nombres |> dplyr::mutate(tiempo_jugado = lubridate::ymd(finalGame) - lubridate::ymd(debut)) |> select(playerID, tiempo_jugado)


tabla_datos_fielding <- field |> group_by(playerID) |>
  dplyr::summarise(G_mean = mean(G,na.rm = TRUE),
                   GS_mean = mean(GS,na.rm = TRUE),
                   InnOuts_mean = mean(InnOuts,na.rm = TRUE),
                   PO_mean = mean(PO,na.rm = TRUE),
                   A_mean = mean(A, na.rm = TRUE),
                   E_mean = mean(E, na.rm = TRUE),
                   DP_mean = mean(DP, na.rm = TRUE),)
#tabla_datos_fielding

general_table_fielding <- tabla_carreras_playerID |>
  left_join(tabla_datos_fielding, by = "playerID") |>
  mutate(tiempo_jugado = as.numeric(tiempo_jugado))
general_table_fielding[,c(2,3,4,5,6,7,8,9)] |> cor(use = "complete.obs")
```

De lo cual, obtenemos correlaciones mayores o cercanas al 0.3 respecto a el tiempo jugado. Lo cual significa
que las estadísticas de fielding se relacionan con la duración total de la carrera. 

18. ¿Cuál es la probabilidad de que un jugador llegue a las Grandes Ligas según sus estadísticas universitarias?

Definamos dos cosas antes de responder esta pregunta. Nos vamos a referir que un jugador llegó a las grandes ligas
es cuando aparece en la tabla de bateo o pitcheo. Y vamos a suponer que nos vamos referir a estadísticas universitarias 
al hecho de que el jugador aparezca en la tabla escuelasJugadores. 

```{r}

jugadores_universitarios <- escuelasJugadores |> 
  select(playerID) |>
  distinct(playerID)

bateadores_mlb <- bateo |> 
  select(playerID) |>
  distinct(playerID) 

pitcchers_mlb <- pitcheo |> 
  select(playerID) |>
  distinct(playerID) 

jugadores_universitarios_mlb <- jugadores_universitarios |> 
  mutate(es_mlb = playerID %in% bateadores_mlb$playerID |  playerID %in% pitcchers_mlb$playerID) |>
  filter(es_mlb == TRUE)

prob <- nrow(jugadores_universitarios_mlb) / nrow(jugadores_universitarios)
prob
```


Tenemos que la probabilidad es 0.9957. Este resultado puede deberse a que la base de datos 
incluye practicamente a jugadores de la MLB y no a jugadores universitarios en general. 


19. ¿Existen grupos de jugadores con trayectorias profesionales similares según métricas de rendimiento?

Carguemos algunas métricas de bateo y pitcheo para encontrar grupos a través de clustering

```{r}
bateo_cluster <- bateo |>
  group_by(playerID) |>
  summarise(AB = mean(AB, na.rm = TRUE),
            H = mean(H, na.rm = TRUE),
            RBI = mean(RBI, na.rm = TRUE),
            HR = mean(HR, na.rm = TRUE)) %>%
  collect()

pitcheo_cluster <- pitcheo |>
  group_by(playerID) |>
  summarise(W = mean(W, na.rm = TRUE),
            L = mean(L, na.rm = TRUE),
            SO = mean(SO, na.rm = TRUE),
            ERA = mean(ERA, na.rm = TRUE)) |>
  collect()


rendimiento <- full_join(bateo_cluster, pitcheo_cluster, by = "playerID") %>%
  replace(is.na(.), 0)

#Normalizamos los datos
rendimiento_scaled <- rendimiento %>%
  select(-playerID) %>%
  scale()

# De aquí obtenemos 4 grupos por medio del gráfico
factoextra::fviz_nbclust(datos_escalados, kmeans, method = "wss")


set.seed(42)
km <- kmeans(rendimiento_scaled, centers = 4, nstart = 25)

# Añadir el grupo al dataset
rendimiento$cluster <- factor(km$cluster)

# Visualizar los grupos
fviz_cluster(km, data = rendimiento_scaled, geom = "point", ellipse.type = "convex",
             main = "Clustering de Jugadores por Métricas de Rendimiento")

group_summary <- rendimiento %>%
  group_by(cluster) %>%
  summarise(across(where(is.numeric), mean, na.rm = TRUE))

print(group_summary)

```
Basados en el método de k-means, podemos decir que sí hay grupos de jugadores con rendimientos similares.


20. ¿Cómo afecta el rendimiento de un jugador en sus mejores años a sus ganancias totales en la carrera?

```{r}
# Calcular un índice de rendimiento por año: 
rendimiento <- bateo %>%
  group_by(playerID, yearID) %>%
  summarise(
    H = sum(H, na.rm = TRUE),
    HR = sum(HR, na.rm = TRUE),
    RBI = sum(RBI, na.rm = TRUE),
    AB = sum(AB, na.rm = TRUE),
    .groups = "drop"
  ) %>%
  filter(AB > 0) %>%
  mutate(rendimiento_index = (H + HR + RBI) / AB) # Esta métrica nos indica sis hits importantes contras las posibilidades que tuvo

# El mejor año de cada jugador
mejores_anos <- rendimiento %>%
  group_by(playerID) %>%
  arrange(desc(rendimiento_index)) %>%
  slice(1) %>%
  ungroup()

# Calcular las ganancias
ganancias <- salarios %>%
  group_by(playerID) %>%
  summarise(ganancia_total = mean(salary, na.rm = TRUE), .groups = "drop")


analisis <- full_join(mejores_anos, ganancias, by = "playerID")

# Calcular la correlación
cor(analisis$rendimiento_index, analisis$ganancia_total, use = "complete.obs")

ggplot(analisis, aes(x = rendimiento_index, y = ganancia_total)) +
  geom_point(alpha = 0.5) +
  geom_smooth(method = "lm", col = "blue", se = FALSE) +
  labs(
    title = "Rendimiento en el mejor año vs. Ganancia",
    x = "Rendimiento",
    y = "Ganancia"
  ) +
  ggplot2::scale_x_continuous(labels = numero_completo, transform = "log10") +
  ggplot2::scale_y_continuous(labels = numero_completo, transform = "log10") +
  theme_minimal()

```
Si bien no cuenta con una correlación fuerte, tenemos 0.1 en la correlacion de pearson, 
tenemos una correlación positiva. Esto quiere decir que el rendimiento de un jugador en su mejor año puede 
afectar de forma positiva a sus ganancias.
