---
title: "Proyecto final módulo 3"
author: "Equipo - n"
output: html_document
---

# Integrantes:

+ Integrante 1. Rol: Administrador
+ Integrante 2. Rol: Colaborador 1
+ Integrante 3. Rol: Colaborador 2

```{r}
library(DBI)
library(dbplyr)
library(RSQLite)

conn <- DBI::dbConnect(RSQLite::SQLite(), "baseball.db")
```

3. Colaborador 1: Desde su máquina crear chunks de código R en el archivo "proyecto_final.Rmd" (que obtuvo del Administrador) que muestre el número de tablas y sus nombres de la base de datos "baseball"; además, crear un objeto en R, un por cada tabla de la base de datos. Hacer commit y push del código al repositorio del administrador y hacer un pull request.

```{r}
dbListTables(conn)
```

```{r}
bateo <- dbGetQuery(conn, "SELECT * FROM bateo") 
escuelas <- dbGetQuery(conn, "SELECT * FROM escuelas")
escuelasJugadores <- dbGetQuery(conn, "SELECT * FROM escuelasJugadores")
field <- dbGetQuery(conn, "SELECT * FROM field")
nombres <- dbGetQuery(conn, "SELECT * FROM nombres")
pitcheo <- dbGetQuery(conn, "SELECT * FROM pitcheo")
salarios <- dbGetQuery(conn, "SELECT * FROM salarios")
salonFama <- dbGetQuery(conn, "SELECT * FROM salonFama")
``` 